【裁判字號】    91,交易,547
【裁判日期】    920523
【裁判案由】    過失傷害
【裁判全文】
臺灣臺中地方法院刑事判決                        九十一年度交易字第五四七號
    公  訴  人  臺灣台中地方法院檢察署檢察官
    被      告  甲○○
右列被告因過失傷害案件，經檢察官提起公訴（九十一年度偵字第一四六一七號），
本院判決如左：
    主  文
甲○○無罪。
    理  由
一、公訴意旨略以：被告甲○○平時在台中縣太平市○○里○○路五四號之三庭院飼
    養一隻狗，因其住處緊鄰路旁，其理應注意將其所飼養的小狗安置妥適，以免危
    及行經其住處前路段之人，遭到驚嚇或傷害，惟甲○○竟未加注意，於民國九十
    一年二月二十七日七時二十分許，將其所飼養之小狗，以鏈長及於住處鐵門外之
    鐵鍊拴住小狗，並未注意將住處鐵門鎖上，適有乙○○騎乘車號ＫＹＧ─七二０
    號機車，行經該處路段時，甲○○之小狗聞及機車之聲響，連聲吠吼並衝出門外
    ，乙○○因該隻狗突然衝出驚嚇之際，不慎人車倒地，受有左手疼痛不適、左側
    橈股、尺骨開放性骨折等傷害。案經被害人乙○○訴由台中縣警察局霧峰分局報
    告偵辦，因認被告涉有刑法第二百八十四條第一項前段之過失傷害罪嫌云云。
二、按犯罪事實應依證據認定之，無證據不得推定其犯罪事實；又不能證明被告犯罪
    或其行為不罰者，應諭知無罪之判決，刑事訴訟法第一百五十四條第三百零一
    條第一項分別定有明文。次按告訴人之告訴，係以使被告受刑事訴追為目的，是
    其陳述是否與事實相符，仍應調查其他證據以資審認，始得為被告不利之認定；
    又刑事訴訟上證明之資料，無論其為直接或間接證據，均須達於通常一般之人均
    不致有所懷疑，而得確信其為真實之程度，始得據為有罪之認定，若其關於被告
    是否犯罪之證明未能達此程度，而有合理懷疑之存在，致使無從形成有罪之確信
    ，根據「罪證有疑，利於被告」之證據法則，即不得遽為不利被告之認定（最高
    法院五十二年台上字第一三００號判例、七十六年台上字第四九八六號判例意旨
    參照)。
三、本件公訴人認被告涉有過失傷害罪嫌，無非以告訴人乙○○之指訴及證人丙○○
    之證言及診斷證明書乙紙並以依當時路狀，被告甲○○應可將狗拴好或將住處鐵
    門鎖上，又無不能注意之情形，竟疏不注意為之，以致其飼養的狗肇事，致人受
    傷，被告應有過失。且被告過失之行為，核與被害人之受傷間，具有相當因果關
    係為其主要論據。
四、訊據被告甲○○堅決否認有何過失之犯行，辯稱：被告所養之小狗鏈長並不及門
    外，馬路距門前尚有三公尺，且當晚在睡前為防小偷，都有將鐵門鎖上習慣，而
    證人丙○○是被告之母看到告訴人倒地不起，才通知他幫忙，當時證人並不在現
    場。告訴人行經被告住處旁馬路，該路段由於是下坡，且雨後經常積砂石，加上
    告訴人車速過快，而造成人車倒地，受有尺骨開放性骨折等傷害等語。而經訊問
    告訴人究如何受傷，稱：我看到他家門是關著，我以為他家狗是關著，我就放心
    騎車過去，結果狗是拴在門外，就衝出咬住我的外套，因而受傷等語，明確指稱
    狗在門外，惟並未指稱是否因狗之拉扯而倒地。而於警訊中則稱「有一隻狗撲向
    我之左手臂，狗爪抓住我的左手，我就加油門後，摔倒在地上」、「因冬天我穿
    外衣，狗抓到衣服，人沒受傷」等語，雖未指稱狗拴何處，惟並非因驚嚇而倒地
    ，而係為脫離狗爪，加油後仍無法掙脫，因而倒地；於偵查中則稱「他的狗跳出
    來拉我的外套，外套送醫院時就剪掉丟掉了，狗拉我衣服，讓我機車倒掉」等語
    ，似指狗之拉扯力量導致機車倒地，而經本院向國軍台中總醫院函查並索取病歷
    ，並無告訴人因狗抓衣服而跌倒或剪掉外套之記載，反係記載告訴人係騎機車自
    摔，而依證人丙○○於本院所證稱：過去時沒有看到狗、告訴人沒有說如何跌倒
    等情，若小狗係拴於門外，證人當無看不見該狗之情，且告訴人亦稱該門係關上
    ，狗當不致於咬告訴人後自行開門回家。故尚乏證據證明告訴人係被狗咬而致跌
    倒。另證人丙○○於偵查中雖曾稱「甲○○所飼養的小狗，有時沒有拴，平時車
    子過去時，會追著車子跑，有時有拴起來，但即使拴起來也可以跑到門口，有人
    過去都會叫」等情，惟告訴人既指稱當天狗有拴起來，故並不能以此平常情形來
    證明當天情況。而證人同日所證稱：當時其與甲○○送乙○○就醫，乙○○有表
    示是狗衝出來嚇到她，因而跌倒等情，核與告訴人於警訊、偵查中所稱係因狗咬
    而跌倒之情並不相符，而經本院就此質問證人丙○○，則證稱：「告訴人摔跤不
    是被狗咬到，是我自己想，是狗衝出來，告訴人才摔跤的」、「告訴人沒有說如
    何跌倒的」等語，故實無證據證明告訴人之跌倒究與被告所養之狗有何關係。而
    告訴人經常出入該地，亦經常聽聞狗吠，則告訴人之車禍與狗吠究有何關係，亦
    乏證據證明。實難以告訴人乙○○、證人丙○○前後不一、差異甚大之指訴、證
    述做為被告不利之證據。且經本院現場履勘、實測，被告綁狗鏈子為一．八公尺
    ，而大門至告訴人所稱被狗咬到位置約四．三公尺，而門外道路確有碎石，告訴
    人所稱被咬之位置至其倒地位置為七．三公尺。足證狗縱綁在門外，應尚無法咬
    到告訴人，且告訴人當時車速當甚快，告訴人雖稱狗拴的鏈子非當天之鏈子，惟
    經與卷附相片中狗鏈比對並無不同，告訴人所稱尚屬乏據。綜上所述，被告所辯
    ：該路段由於是下坡，且雨後經常積砂石，加上告訴人車速過快，而造成人車倒
    地，受有尺骨開放性骨折等傷害等語應可採信。並無證據證明被告對於其狗之吠
    聲有何過失可言。
五、綜前所述，本件告訴人之指述有明顯瑕疵；且公訴人所舉證據及本院調查所得，
    被告所養之狗當時究有無跑出門外已屬有疑，而縱有狗吠之情形屬實，惟告訴人
    既經常經過該地，其對狗吠之聲亦應有心理準備，當不致因狗吠即驚嚇倒地，被
    告所稱應可採信。本件復難認被告有何應注意而注意而不注意採取必要安全措施
    之過失，揆諸前揭證據法則，即不得遽為不利被告之認定，自應為被告無罪之諭
    知。
據上論斷，應依刑事訴訟法第三百零一條第一項，條判決如主文。
中      華      民      國    九十二    年      五      月    二十三    日
                                      台灣台中地方法院交通法庭
                                          法  官   王  靜  秋
右正本證明與原本無異
如不服本判決應於送達後十日內向本院提出上訴狀
                                          書記官
中      華      民      國    九十二    年      五      月    二十三   日


司法院資訊處製作；財團法人民間司法改革基金會備份。
